臺灣臺北地方法院民事判決　　　　　　93年度重訴字第1081號
　原　　　告　乙○○
　　　　　　　　　　　　　十三.
　訴訟代理人　簡宏明律師
　被　　　告　丙○○
　　　　　　　銘昇貨運有限公司
　法定代理人　甲○○
　共　　　同
　訴訟代理人　余西鈞律師
上述當事人間侵權行為損害賠償事件，本院於民國九十四年四月
十五日辯論終結，判決如下：
    主  文
壹、被告應連帶給付原告新臺幣貳佰柒拾壹萬捌仟捌佰陸拾伍元
    ，及自民國九十三年一月三日起至清償日止，按年息百分之
    五計算之利息。
貳、原告其餘之訴駁回。
、訴訟費用由被告負擔十分三，餘由原告負擔。
肆、本判決第壹項於原告以新臺幣玖拾萬元為被告供擔保後，得
    假執行。但被告以新臺幣貳佰柒拾壹萬捌仟捌佰陸拾伍元為
    原告供擔保，得免為假執行。
伍、原告其餘假執行之聲請駁回。
        事  實  及  理  由
壹、原告主張：（一二見附帶民事起訴狀、審理卷第七二頁，三
    至六見第七一至七六頁）
  一被告丙○○係被銘昇貨運有限公司（下稱：銘昇公司）之營
    業貨車機，為從事駕駛業務之人，於民國（下同）九十一年
    十二月二十一日上午九時三十分許，駕駛車號ＧＥ－四三五
    號營業大貨車（下稱：陳車），其後曳引車號ＦＡ－Ｐ七號
    拖車，自東往西沿臺北市○○區○○街內側車道行駛，行經
    濱江街一○五號前涵洞欲右轉駛入涵洞續往北行，理應注意
    右後方來車動態，並掌握車身與他車安全間隔，採取必要安
    全措施，依當時情形又無不能注意之因素。竟疏未注意右後
    方來車動態，致陳車右後輪擦撞同向行駛於外側車道正右轉
    由原告所騎ＥＥＴ－二一七號輕型機車（下稱：張車），原
    告遭拖行受有右側脛骨與腓骨開放性骨折、合併軟組織缺損
    （30*29公分）、骨髓炎、脛骨缺損（10公分）、右側下肢
    脛腓神經損傷導致右小腿無力，右腳踝關節攣縮等多處傷害
    。陳君經檢察官起訴，現已判決確定。
  二原告依民法第一百八十四條第一項前段、第一百八十八條第
    一項、一百九十一條之二、第一百九十三條第一項、第一百
    九十五條第一項侵權行為損害賠償請求權請求被告賠償下列
    損害：
    (1)醫療費用新台幣（以下同）十二萬八千九百五十八元：
      原告自九十一年十二月二十一日受傷住院後，住院期間各
      項醫療開支如手術費、病房費與醫用品器材費共計五十三
      萬七千二百六十元；除以強制責任保險理賠，其餘被告已
      付清。起訴後，原告持續至馬偕紀念醫院醫治，迄今另支
      出之醫療費用共十二萬八千九百五十八元。
    (2)看護費用：二十萬九千四百元
      按，被害人因受傷有看護之需要，而由親屬、配偶等執
        行看護時，雖無現實看護費之支出，亦未受支付之請求
        ，亦應認被害人受有相當看護費之損害，而得向加害人
        請求賠償。蓋因親屬或配偶受傷，而由親屬或配偶代為
        照顧被害人之起居，雖係基於親情，但親屬看護所付出
        之勞力，並非不能評價為金錢，只因兩者身份關係密切
        而免除支付義務，此種親屬基於身份關係之恩惠，自不
        能加惠於加害人。故應衡量及比照僱用職業護士看護之
        情形，認被害人受有相當於看護費之損害，得向加害人
        請求賠償。（參見最高法院八十六年台上字二００五號
        判決）
      原告參考馬偕醫院職業看護工收費標準─超過十八小時
        為一千九百（元＼天）之薪資標準，原告住院期間共一
        百二十六天之看護費用，共計二十三萬九千四百元（
        1900X126＝239400元），扣除被告已支付三萬元，尚餘
        二十萬九千四百元，此項費用是增加生活上之需要，原
        告自得請求被告賠償。
      被告稱原告未實際支出看護費用，不得請求賠償云云，
        惟依上述最高法院判決，被告所辯顯不足採。又被告辯
        稱原告未證明住院期同全受有看護之必要云云；但原告
        腳傷嚴重，住院期間共經歷十三次手術，如何謂無看護
        必要？。事實上，原告迄今均須以輪椅代步，生活起居
        亦須依賴他人照料，被告辯詞實不足採。
    (3)不能工作之損害：五十五萬二千元
      原告受傷前在鄧記豆花莊擔任麵檯師傅一職，受傷前六個
      月每月平均薪資約四萬六千元整。自九十一年十二月二十
      一日受傷至九十二年十二月二十一日止，已經一年不能工
      作，損失為五十五萬二千元整。
    (4)減少勞動能力：五百零三萬四千八百一十八元
      原告平均薪資四萬六千元，每年收入為五十五萬二千元
        整。事故後，原告經馬偕醫院審定為屬九級殘障，泰安
        產物保險股份有限公司給付強制責任保險金時，亦採相
        同認定；原告並領有身心障礙手冊。參照各殘障等級喪
        失或減少勞動能力比率表，原告受有勞動能力53.83 ％
        之減損。故原告每年減少勞動能力數額為二十九萬七千
        一百四十二元整（46000X12X53.83％＝297142元）
      原告於五十七年十一月七日出生，九十一年十二月二十
        一日受傷時已滿三十四歲，依勞動基準法勞工退休年齡
        六十歲計算，原告尚可從事勞動工作二十六年；依霍夫
        曼計算式扣除中間利息，原告得一次請求被告給付五百
        零三萬四千八百一十八元整（552000X16.944170（霍夫
        曼係數）X53.83％＝0000000 元）。
    (5)非財產上損害：一百五十萬元
      原告因被告丙○○之過失行為致受有前述傷害，從九十一
      年十二月二十一日急診入院，行固定術及修補擴創手術。
      之後，並再經歷以下十三次手術：
        九十一年十二月十六日行擴創術及豬皮覆蓋術
        九十一年十二月三十日行擴創術及死骨移除手術
        九十二年一月六日行擴創術
        九十二年一月十六日行擴創術及死骨移除手術
        九十二年一月二十日行擴背肌移植手術及植皮術
        九十二年一月二十七日行植皮手術九十二年三月三日行
          游離腓骨皮瓣移植手術
        九十二年三月十日行擴創術及豬皮覆蓋術
        九十二年三月十七日行擴創術及交腿皮瓣先行切開術
        九十二年三月二十四日行交腿皮瓣及外固定手術
        九十二年四月七日行交腿皮瓣延遲切開手術
        九十二年四月十四日行交腿皮瓣切開及植皮手術及外固
          定移除手術
        九十二年四月二十四日行副木外固定術。
      原告在身體上及精神上痛苦難熬、飽受折磨，經常夜不能
      寐、哀嚎呻吟，且自九十二年四月二十五日出院後至今仍
      須定期前往門診繼續追蹤復健治療；又原告因受傷及治療
      之故，致因而羅患重度憂鬱症，需定時服用抗憂鬱症藥物
      及安眠藥始可入眠，現仍在繼續接受治療中。再者，身體
      上歷經多次手術，已留下處處的疤痕，情何以堪！為此僅
      請求一百五十萬元之非財產上之損害賠償。
  三原告所受傷害，確因被告丙○○之侵權行為所肇致，有台北
    市車輛行車事故鑑定委員會鑑定意見書可稽，且陳君迭經鈞
    院九十三年度交易字第三一號、台灣高等法院九十三年度交
    上易第二一九號刑事判決認定為肇事原因。陳君事後針對原
    告就兩車相關位置陳述些微出入大做文章，據以誇稱其無過
    失云云。然當時原告身受重創，如何能分毫不差地描述撞擊
    前兩車之相對位置？所辯並不可取。
  四至於被告另稱原證三桃園同德藥局等收據，原告不致於捨住
    家內湖而遠赴桃園購藥，被告否認其形式上真正云云。查台
    北內湖區之住址係娘家，原告實際居住桃園；且原告縱行動
    不便，無法行動，難道不能委託他人代為購買？被告上開質
    疑，顯為無據。
  五再按，原告工作之鄧記豆花莊，因係小吃攤，並未報稅，而
    原告業已提出薪資轉帳證明，被告質疑亦為無據。
  六基於侵權行為損害賠償請求權而聲明：（並參見第三二頁）
    (1)被告等應連帶給付原告七百四十一萬四千零十五元整暨自
      起訴狀繕本送達最後一名被告翌日起（即九十三年一月三
      日）至清償日止，按年利率百分之五計算之利息。
    (2)原告願供擔保，請准宣告假執行。
    (3)訴訟費用由被告等連帶負擔。
貳、被告答辯：（一見第七八頁背面及第一０三頁，二至五見第
    三六至四二、一０三頁）
  一不爭執項目：
  （見第七九頁背面、第一０三頁）
    (1)丙○○係銘昇公司所僱用營業汽車之司機。被告持有普通
      小客車駕照。雙方於上述時地分別駕駛陳車、張車發生車
      禍，原告受有前述各項傷勢。
    (2)關於醫藥費用除桃園同德藥局收據外，其他如病房費自付
      額項目，因原告表明被告已給付，故被告不再爭執。
    (3)原告現為第九級殘障（勞動能力減損百分之五三．八三）
  二車禍事故不可歸責於陳君：
    丙○○始終稱：駕駛半聯結車在台北市○○街一○五號附近
    三岔路口右轉高速公路涵洞，幾近完成轉彎動作時，由同方
    向右轉之後方張車強行通過，先自行擦撞右方人行道護欄五
    點一公尺後，再被夾住於陳車之右後側與人行道護欄之間而
    肇事。但是原告對於兩車於車禍前之相對位置，先後有三種
    說法：
　　(1)九十一年十二月二十一日台北市政府警察局交通事故談話
      紀錄表：「當時我駕車沿濱江街東行自第二道行駛至肇事
      處，我車右轉涵洞，於我車左前方一部營業貨運牽引車Ｃ
      Ｅ─４３５由濱江街東往西第一車道………」云云，稱陳
      車案發前是在張車之左前方。
　　(2)九十二年二月十八日中山分局大直所偵訊筆錄：「我當時
      車速大約二十公里，我由濱江街（東向西）行至案發地點
      時，該拖車ＣＥ─４３５號突然從我後面駛近………」云
      云，陳車案發前是在張車後方。
　　(3)九十三年四月一日台北地院九十三年交易字第三一號審判
      筆錄：「（審判長問原告：妳第一眼發現被告的車子時，
      兩車的相對位置？）在我車子旁邊。」原告稱兩車併行。
　  上開三種說法，以第一種之說法（即起訴狀說法）與丙○○
    之辯詞相符，其於案重初供，應可認定。是以事發前，陳車
    是在張車左前方行駛，則車禍發生時，陳車已完成右轉彎動
    作，原告行車未注意前方，丙○○無過失。
  三刑事判決認定有誤：
    鈞院九十三年度交易字第三一號刑事判決認定：「丙○○…
    詎其未確實於右轉過程中注意右側人車動態，致該曳引車右
    後方不慎與同向由乙○○所騎乘，靜止在該路口轉角處禮讓
    前開曳引車先行轉彎之車號２１７號輕型機車發生擦撞，該
    機車並夾在曳引車與路旁人行道之緣石間遭拖行，乙○○用
    以在機車停止時支撐車身之腳因遭擠壓拖行而受傷。」云云
    ，惟查：
　  (1)刑事判決原告於刑案審理時改變後所述「本件事發前，被
      告駕駛之曳引車係自其左後方駛近，該車要轉彎時已經到
      其機車左前方，其遂將機車停下禮讓該車優先右轉。」；
      然原告第一次警訊、九十三年四月一日審理時陳述不同。
      亦與起訴狀主張有別。
　  (2)依刑事判決之認定：「原告支撐車身之腳，因遭擠壓拖行
      而受傷」則原告之右腳，自受拖行起即應開始受傷，亦即
      現場血跡之分佈，應是一段，沒有理由只是一點，然依交
      通事故現場圖及警員於刑案之證述，碎肉及血跡卻只在機
      車倒地處有，路緣刮痕起點及沿綜卻無碎肉及血跡，則原
      告之右腳是否有遭拖行，即有可疑？原告之右腳如未遭拖
      行，則原告上開陳述，即不合情理。
　  (3)陳車車身長達十六公尺，轉彎時所需半徑甚大，而現場路
      況為涵洞前方，通道為雙向共四線道道路，路寬合計僅十
      二點七公尺，依常情而言，任何曳引車之駕駛人不可能以
      高速轉彎，僅能以時速五公里前進。原告自稱案發前之時
      速二十公里，五公里時速之陳車，不可能超過二十公里時
      速張車，如原告第一次警訊陳車是在張車左前方，顯然車
      禍是因張車超車不當而追撞陳車。
    (4)原告於刑案第一審陳述：「被告丙○○所駕駛之車子轉變
      時與我機車的距離為九十公分，當時車速是二十公里，從
      機車停下來到兩車發生碰撞於十五秒左右。」（詳九十三
      年四月一日審判筆錄）原審判決及原告又主張陳車後自機
      車左後方駛近，則陳車之時速必高於二十公里，暫以時速
      二十公里計算，十五秒鐘行駛之距離為八十三公尺，原告
      既自稱：「該車要轉彎時已經到其機車左前方，其遂將機
      車停下來禮讓該車優先右轉。」則綜合原告上開陳述，陳
      車到機車左前方，機車才停下來，十五秒後發生碰撞時，
      陳車應該距離機車八十三公尺之遠，而陳車只十六公尺長
      ，如何碰撞機車？顯然告原告之主張充滿矛盾，刑事判決
      採信原告之主張，應有違誤。
  四損額賠償金額方面：
    (1)原證三桃園同德藥局等收據，但原告住在台北市內湖區，
      而同德藥局之地址是在桃園市，沒有理由捨近求遠，跑到
      桃園購買，是被告否認其形式上之真正。
    (2)原告主張其係鄧記豆花莊麵檯師傅，受傷前六個月平均薪
      資四萬六千元，惟並無薪資扣繳憑單或所得稅申報書以實
      其說，原告所提存摺轉帳資料不能證明是薪資。
    (3)原告另請求看護費用，惟查原告既自陳無實際支出該費用
      ，對原告而言即無損害，何來賠償之可言？何況原告並未
      證明其住院期間，全有受看顧之必要，亦未證明陳昌銘全
      程在場看護。
    (4)原告請求減少勞動能力乙節，尚乏依據。
    (5)原告主張慰撫金太高。
  五並聲明：(1)駁回原告之訴。(2)訴訟費用由原告負擔。(3)如受
    不利判決，請准供擔保免假執行。
、本院得心證理由：
  一雙方同意、不爭執事項：
    (1)丙○○係銘昇公司所僱用營業汽車之司機。被告持有普通
      小客車駕照。九十一年十二月二十一日上午九時三十分許
      ，陳君駕駛陳車（ＧＥ－四三五號曳引車），自東向西沿
      臺北市○○區○○街行駛，行經濱江街一○五號前涵洞欲
      右轉駛入涵洞續往北行，與原告所騎張車（ＥＥＴ－二一
      七號輕型機車）發生碰撞，原告受有右側脛骨與腓骨開放
      性骨折、合併軟組織缺損（30*29公分）、骨髓炎、脛骨
      缺損（10公分）、右側下肢脛腓神經損傷導致右右小腿無
      力，右腳踝關節攣縮等多處傷害。原告住院一百二十六日
      ，於九十二年四月二十五日始出院。
    (2)陳君因本件事故，經本院九十三年度交易字第三一號判處
      有期徒刑七月，陳君上訴後，台灣高等法院以九十三年度
      交上易字第二一九號判決駁回其上訴。（但陳君不同意刑
      事判決所認定事實）
    (3)醫藥費用除了桃園同德藥局收據外，其他如病房費自付額
      項目，因原告表明被告已給付，故被告不再爭執。
    (4)原告現為第九級殘障（勞動能力減損百分之五三．八三）
  二爭執要旨：
    (1)本件事故責任歸屬在原告或丙○○？
    (2)原告所支出醫藥費用為何？
    (3)原告所增加生活上費用為何（看護費）？
    (4)原告所減少勞動能力收入為何？
    (5)原告所得請求非財產上之損害賠償為何？
  三車禍責任歸屬方面：
    原告主張陳車右轉時，疏未注意右後方同向行駛之張車，致
    右後輪擦撞張車而生事故等語。被告辯稱當時陳車已完成轉
    彎動作，位於張車左前方，但是原告自後高速行駛撞及陳車
    云云。經調查：
    (1)按道路交通安全規則就汽車行進、轉彎設有下列規定：
      第一百零二條第一項第五款前段，汽車行駛至四車道以上
      或同向二車道道路，欲右轉彎時，應距交岔路口三○公尺
      前換入外側車道或右轉車道。
      同法第九十八條第一項第五款，汽車在雙向四車道行駛時
      ，除準備停車或臨時停車外，不得駛出路面邊線或跨越兩
      條車道行駛。
      同法第九十四條第三項，汽車行駛時，駕駛人應注意車前
      狀況及兩車併行之間隔，並隨時採取必要之安全措施。
      據此可知，汽車轉彎時即避免跨越同向車道並注意其間隔
      ，否則即屬違規。
    (2)經調取本院九十三年度交易字第三一號業務過失傷害卷證
      ，台北市○○街現場設有右轉車道二線，陳君自承陳車由
      內側車道右轉往涵洞方向行駛，已跨越內外側車道分隔線
      （見偵查卷第十一頁道路交通事故調查報告表之圖面、第
      二七頁相片）。陳車本在內側右轉車道行駛，右轉時竟占
      用外側右轉車道，顯然違背上述規定。當時張車則位在外
      側右轉車道，陳車違規跨越車道右轉致生事故，丙○○即
      有過失。
    (3)再者，陳君自承當時由右後鏡視察看無來車云云（見偵卷
      第一四頁）；承辦警員李燕霖則證稱因為曳引車後視鏡有
      個死角，如果機車正好出現在該死角，曳引車司機會看不
      到；有的大型車會在後視鏡另加凸透鏡（見刑案一審卷第
      八一頁正反面）。是以陳君右轉時因視線死角致未能注意
      張車而生事故。
    (4)此外，雙方對於張車在擦撞後，被夾在曳引車及路旁人行
      道之緣石間並不爭執；比對上述偵查卷附現場圖及現場照
      片所示，張車遭拖行而在人行道外緣上留下長達五點八公
      尺之拖行痕跡（見該卷第二六頁），拖行痕跡起自在肇事
      路口轉角處，與陳車右後車尾於事發後停放位置之垂直距
      離甚近，陳車右後車角距人行道緣石延伸線之垂直距離僅
      有一公尺，李員亦證述此情（見偵卷第十一頁，一審卷第
      八三頁背面）。足見張車被拖行前，陳車右後車身與路旁
      人行道緣石間之距離寬度極窄，依相片所示陳車已以約八
      十度角度斜向橫阻張車前方，張車不可能再駛入該細縫致
      遭拖行。
    (5)事故後，陳車右後車輪前方防捲入裝置上有明顯擦痕（見
      偵卷第二十一、二十二頁相片）。李員並就此證稱，依上
      述相片可知擦撞後張車卡在陳車右後輪，可研判陳車防捲
      入裝置上之刮擦痕係由前往後；陳車車身未發現任何往前
      碰撞痕跡。張車前車頭沒有撞擊痕跡，大燈部分應該是受
      擠壓造成損壞，機車右側全部都是擦地痕，機車後輪及車
      身扭曲變形，應該也是受擠壓造成的等語（見一審卷第八
      四頁背面至八五頁正面）。足見原告所稱當時已停下機車
      ，並將右腳放置地面支撐，因張車右轉時右後車身距其越
      來越近，其無處閃躲方遭拖行等節，堪可採信。
    (6)至於原告在第一次警訊、第二次警訊乃至一審各次訊問時
      ，就車禍發生前陳車位置所為陳述先後有「左前方」「後
      方」、「旁邊」、「從左後方駛近，轉彎時已到左前方」
      等情形。但是各次陳述分別針對擦撞時、轉彎前或全程描
      述，自然有所出入；何況本件車禍事發突然，當事人對於
      細節難免有所模糊，不宜僅憑此點即認定其陳述不實。是
      以被告此一辯詞即非可取。
    因此，本件車禍發生確係係陳君駕車不慎所致，被告辯稱原
    告強行穿越陳車與人行道縫隙致生車禍，並不可取。按民法
    第一百八十四條第一項前段規定，因故意或過失，不法侵害
    他人之權利者，負損害賠償責任。第一百九十一條之二規定
    ，汽車、機車或其他非依軌道行駛之動力車輛，在使用中加
    損害於他人者，駕駛人應賠償因此所生之損害。但於防止損
    害之發生，已盡相當之注意者，不在此限。同法第一百八十
    八條第一項規定僱用人應就受僱人執行職職不法侵害他人權
    利負連帶賠償責任。故陳君所造成原告損害，應由被告負連
    帶賠償責任。
  四原告所支出醫藥費用為何？
    原告主張被告所支出醫藥費用，扣除在馬偕醫院住院期間花
    費已由強制保險理賠、被告墊付金額外，出院後另支出十二
    萬八千九百五十八元等語。被告不同意此一支出，另稱原告
    所提桃園同德藥局等收據，位於桃園而非原告住所地，並不
    可信云云。經調查：
    (1)民法第一百九十三條第一項規定，不法侵害他人之身體或
      健康者，對於被害人因此喪失或減少勞動能力或增加生活
      上之需要時，應負損害賠償責任。
    (2)原告自承向桃園同德藥局購藥等項費用，包含於起訴狀所
      述五十三萬七千二百六十元醫藥費內，早經被告一併墊付
      或以強制責任保險理賠而無扣除（見附帶民事起訴狀第十
      一頁），故此一購藥費用並不在請求之列，本院無須再予
      審查。
    (3)至於原告主張起訴後另行支出醫藥費十二萬八千九百五十
      八元，亦有相關發票、單據可證（見九十三年十二月七日
      擴張訴之聲明暨準備書狀證物五），此等費用均與原告傷
      勢相關，應屬必要支出。故原告主張應屬可信。
    因此，原告主張起訴後又支出醫藥費十二萬八千九百五十八
    元，應係實情，且符合民法第一百九十三條第一項規定。
  五看護費方面：
    原告主張其住院一百二十六天看護費用共二十三萬九千四百
    元，扣除被告已支付三萬元外，尚有二十萬九千四百元，亦
    屬「增加生活上需要」。被告辯稱原告家人並未實際支出此
    一費用，且無全程看護必要。經調查：
    (1)關於看護費是否屬於民法第一百九十三條第一項「增加生
      活上需要」之費用，可參考下列實務見解：
      最高法院七十八年度台上字第五四七號判決：「不法侵
        害他人之身體或健康者，對於被害人因此增加生活之需
        要者，應負損害賠償責任，為民法第一百九十三條第一
        項所明定。所謂增加生活上之需要，係指被害以前並無
        此需要，因被害以後始有支付此費用之必要者而言。是
        以身體、健康被害，經延醫治療之醫療費用，固勿論矣
        ，即因療傷期間僱人看護及請人照顧家庭所支出之費用
        ，如確屬必要者，亦非不得請求賠償。」
      臺灣高等法院暨所屬法院八十五年法律座談會民事類提
        案第一號研討結果：「甲因傷勢嚴重而須看護隨身照顧
        ，惟因家貧無力僱請特別護士看護，其母不得已乃向公
        司請事假，前往醫院擔任看護，甲雖無看護費之支付，
        但親屬看護所付出之勞力，並非不能評價為金錢，只因
        基於親情身分關係，而無須支出，自不能加惠於侵權行
        為人，故應衡量僱用職業護士之情形，認甲受有相當看
        護費之損害，得向乙請求。」
      是以受害人傷勢確有必要由他人看護時，其親屬自為看護
      亦屬於「增加生活上需要」之支出。
    (2)原告因本件車禍受有右側脛骨與腓骨開放性骨折、合併軟
      組織缺損（30*29公分）、骨髓炎、脛骨缺損（10公分）
      、右側下肢脛腓神經損傷導致右小腿無力，右腳踝關節攣
      縮等多處傷害，住院一百二十六日於九十二年四月二十五
      日始出院，此為雙方所不爭執。本院審酌原告右肢受創，
      不良於行，住院期間又有十三次開刀，確有必要由他人看
      護以輔助盥洗等日常活動，惟以每日十二小時即已足，其
      他休息時間不必勞費他人特別照料，故參酌原告所提馬偕
      醫院看護工薪資，每日以一千一百元為適當（見附帶民事
      起訴狀附件一）；合計為十三萬八千六百元（1100*126
      =138600）。扣除被告已支付三萬元，尚餘十萬八千六百
      元。
    因此，扣除被告已付金額，原告所增加生活支出（看護費）
    為十萬八千六百元。其餘部分並非必要。
  六工作損失方面：
    原告主張平均月薪四萬六千元，至九十二年十二月二十一日
    不能工作之損害為五十五萬二千元，受傷後減少勞動能力之
    薪水損失為五百零三萬四千八百一十八元等語。但被告否認
    原告月薪為四萬六千元云云。經調查：
    (1)按，當事人主張有利於己之事實者，就其事實有舉證之責
      任，民事訴訟法第二百七十七條定有明文。
    (2)原告固主張在豆花店工作，受傷前六個月平均月薪為四萬
      六千元，並提出在職證明一份、存摺轉帳資料影本一份為
      證（見附帶民事起訴狀證四）。惟上述存摺就九十一年六
      至九月雖「薪資轉帳」，同年十至十二月則僅有現金轉帳
      ，並未註明係「薪資」，原告所述與存摺不符。
    (3)何況，經向中央健康保險局函查原告投保全民健康保險資
      料，該局於九十三年十一月十七日以健保承字第０九三０
      ０二二六八八號函表示，原告自八十五年六月一日至九十
      三年八月五日均以台北市氣體燃料裝置職業工會眷屬身分
      加保（見第六五頁）；如原告受僱於豆花店多月卻未以員
      工身分加保，實屬不能理解。再依卷附稅務電子閘門財產
      所得調件明細表所示，原告在九十年與九十一年均未申報
      所得（見第六六、六七頁）。故本院無從採信原告月薪四
      萬六千元之主張；應以行政院勞工委員會所定基本工資每
      月一萬五千八百四十元、日薪五百二十八元為標準。
    (4)原告於住院期間無法工作，故住院一百二十六日共計損失
      工作收入六萬六千五百二十八元。此後，應以原告第九級
      殘障（勞動能力減損百分之五三．八三）計算減損收入，
      故每年減損收入十萬二千三百二十元（15840*12*53.83%=
      102320）
    (5)出院後減損工作收入：
      原告係五十七年十一月七日出生，於九十二年四月二十五
      日出院時，已年滿三十四歲又五個月，計至六十歲退休時
      尚有二十五年又七個月，以霍夫曼公式扣除中間利息後為
      一百七十一萬四千七百七十九元（〔102320*16.499726=0
      000000〕+〔102320*7/12*0.444444= 26527〕=0000000）
      。加上住院期間工作損失，合計為一百七十八萬一千三百
      零七元。
    因此，原告主張工作損失共計一百七十八萬一千三百零七元
    ，應屬可取；其餘部分主張並不可信。
  七非財產上之損害賠償：
    原告主張非財產損害賠償一百五十萬元，被告辯稱太高。按
    民法第一百九十五條第一項規定，不法侵害他人之身體、健
    康、名譽、自由、信用、隱私、貞操，或不法侵害其他人格
    法益而情節重大者，被害人雖非財產上之損害，亦得請求賠
    償相當之金額。其名譽被侵害者，並得請求回復名譽之適當
    處分。本院審酌原告年紀尚輕，家庭、教育與工作狀況、先
    後多次開刀、長期住院、現為輕度肢職人士、其右下肢功能
    與美觀所受損傷等各項因素，認為其請求慰撫金以七十萬元
    為適當。與上述各項損害合計為二百七十一萬八千八百六十
    五元。
  八原告依據侵權行為損害賠償請求權提起本訴，請求被告被告
    給付二百七十一萬八千八百六十五元，及自起訴狀影本送達
    最後一名被告次日（即九十三年一月三日）起至清償日止，
    按年息百分之五計算之利息，合於法律規定，應予准許。超
    過部分為無理由，應予駁回。
  九兩造陳明願供擔保以代釋明，聲請宣告假執行或免為假執行
    ，經核原告勝訴部分，合於法律規定，爰分別酌定相當之擔
    保金額宣告之；原告其餘假執行之聲請，因訴之駁回而失所
    依據，不予准許。
  十因本案事證已臻明確，雙方其餘主張陳述及所提之證據，均
    毋庸再予審酌，附此說明。
  十一綜上所論，原告之訴為一部有理由，一部無理由，依民事訴
    訟法第七十九條、第三百九十條第二項、第三百九十二條第
    二項，判決如主文。（一、二審訴訟費用係指法院所收取費
    用與登報費用，不含律師費等費用。）
中　　華　　民　　國　　94　　年　　4 　　月　　28　　日
                          民事第二庭法官    吳燁山
上為正本係照原本作成。
如對本判決不服，應於送達後廿日內，向本院提出上訴狀（應按
對方人數提出影本，免附郵票）。並按民事訴訟法第七十七條之
十六、之十三、台灣高等法院九十二年八月六日（九二）院田文
公字第０三０二八號函（逾十萬元之部分，均提高十分之一之裁
判費）繳納上訴費；計算公式可自司法院網站之「民事事件新制
徵收費用標準」閱覽、下載。
〔附錄〕民事訴訟法第三百九十二條：
  法院得宣告非經原告預供擔保，不得為假執行。
  法院得依聲請或依職權，宣告被告預供擔保，或將請求標的物
  提存而免為假執行。依前項規定預供擔保或提存而免為假執行
  ，應於執行標的物拍定、變賣或物之交付前為之。
中　　華　　民　　國　　94　　年　　4 　　月　　28　　日
                                  書記官    柯月英
